臺灣板橋地方法院刑事判決　　　　　　　　　　　　　九十三年度訴字第二二七號
　　公　訴　人　臺灣板橋地方法院檢察署檢察官
　　被　　　告　丙○○
　　起訴書誤為己○○）住臺北.
　　指定辯護人　本院公設辯護人　丁○○
右列被告因違反毒品危害防制條例案件，經檢察官提起公訴（九十二年度偵字第一三
０三八號），本院判決如左：
    主  文
丙○○無罪。
    理  由
一、公訴意旨略以：被告丙○○（冒名己○○）基於販賣毒品之概括犯意，自民國九
    十一年八月間起，至九十二年七月五日止，在台北縣中和市○○路、板橋市縣○○道及三重市○○○路五一八號前等處所，以每一小包新台幣（下同）一千元之
    代價，連續販賣安非他命予甲○○牟利。嗣甲○○欲戒除毒癮，遂佯稱欲以一千
    元之價格購買安非他命，並約定在台北縣三重市○○○路五一八號前交件取貨，
    甲○○同時以電話方式報警處理，待丙○○抵達上址並將安非他命一包（驗餘淨
    重０．四九公克）交付予甲○○後，為埋伏在場之警員當場查獲，並扣得前揭安
    非他命一包（驗餘淨重０．四九公克），始悉上情。因認被告丙○○涉犯毒品危
    害防制條例第四條第二項之連續販賣第二級毒品罪嫌。
二、按犯罪事實應依證據認定之，無證據不得認定犯罪事實；又不能證明被告犯罪者
    ，應諭知無罪之判決，刑事訴訟法第一百五十四條第二項、第三百零一條第一項
    分別定有明文；另按認定犯罪事實應憑積極證據，倘積極證據不足以為不利於被
    告事實之認定時，即應為有利被告之認定，更不必有何有利之證據，最高法院三
    十年上字第八一六號著有判例，所謂「積極證據足以為不利被告事實之認定」，
    依據同院七十六年臺上字第四九八六號判例意旨，係指據為訴訟上證明之全盤證
    據資料，在客觀上以達於通常一般之人均不致於有所懷疑，而得確信被告確曾犯
    罪之程度；若未達到此一程度，而有合理懷疑之存在時，即無從為被告有罪之確
    信。
三、按刑事訴訟法第二百六十六條規定起訴之效力不及於檢察官所指被告以外之人，
    即所謂起訴對人之效力，而同法第二百六十四條第二項第一款規定起訴書應記載
    被告之姓名、性別等資料或其他足資辨別之特徵，係為確定刑罰權對象之用，其
    起訴之對象為被告其「人」，而非僅在其「姓名」，故如某甲冒用某乙之名於偵
    查中應訊，其特定之人應為某甲，並非被冒名之某乙，檢察官係對某甲實施偵查
    ，並對之提起公訴，雖誤以乙名起訴，僅姓名錯誤，其起訴所指被告之人（即應
    接受審判之人）應為某甲而非某乙，法院於審理時，若已查明係冒用乙之名義犯
    罪，即應以甲為其審判對象，僅逕將判決書當事人欄之姓名更正為甲，並註明其
    係冒用某乙之姓名，方稱適法（最高法院九十一年度臺上字第二二二一號判決意
    旨可資參照）。本件被告丙○○經警查獲後，於警詢、偵查中均冒用己○○之名
    義應訊，嗣經檢察官對偵查中到庭應訊之被告丙○○（即實施偵查之對象）提起
    公訴，惟起訴書被告姓名誤載為己○○，嗣本院審理中己○○到案告知被冒名後
    ，經本院將被告丙○○為警查獲時於警局所留存之指紋資料送請刑事警察局鑑定
    結果，確認本件犯罪行為人即檢察官偵查中到庭應訊之人（即實施偵查之對象）
    確係被告丙○○，而非己○○，有臺北縣政府警察局永和分局九十三年六月八日
    永警刑字第０九三００一六八二八號函一份在卷可考，被告亦坦承不諱。是本件
    檢察官起訴之對象應為被告丙○○，而非己○○，本院審理時，既已查明被告丙○○係冒用己○○名義犯罪，即應以丙○○為本件審判對象，並逕於判決書當事
    人欄之姓名加以更正，註明其係冒用己○○之姓名，即屬適法，合先敘明。
四、公訴人認被告丙○○涉有販賣第二級毒品安非他命罪嫌，無非係以證人甲○○於
    警詢、偵查中之指述及安非他命一包扣案為主要論據。訊據被告丙○○堅決否認
    有何販賣毒品安非他命之犯行，辯稱：九十一年八、九月，伊曾與王俊傑一起合
    資購買安非他命施用二次，並非販賣安非他命予王俊傑。另王俊傑因組裝電腦購
    買材料，跟伊借三千元未還，半年後伊想起來就打電話向他要錢，九十二年七月
    五在電話中與王俊傑發生口角，他說要伊帶一包一千元的安非他命給他，才要還
    錢，且會準備一千元給賣他安非他命的人，伊只是幫忙向大頭雄調貨，伊載大頭
    雄去臺北縣三重市○○○路五一八號前，只是要向甲○○討債，並沒有要販賣安
    非他命予甲○○之意，販賣安非他命給甲○○的是「大頭雄」等語。經查：
（一）證人甲○○於檢舉被告丙○○販賣安非他命之第一次警詢筆錄證稱：「有一名
      販毒者名叫『大頭彬』，其行動電話是0000000000，因我在九十一
      年時染有吸食安非他命之惡習，且曾向他購買毒品安非他命來吸食，所以他今
      天（九十二年七月五日）在晚間十八時許開始打電話給我，向我兜售安非他命
      ，可是因我戒毒了，所以我要把販賣者交給警方處理。」、「大頭彬要我在今
      天晚上，在新莊市○○道上等他電話，他會和我聯絡，告訴我地點，代價是一
      小包安非他命新台幣一千元。」、「我並不知道他的姓名年籍。」等語（見偵
      查卷第七頁反面、第八頁正面）。於第二次警詢筆錄證稱：「己○○（丙○○
      冒名）於九十二年七月五日晚間十八時開始打電話給我，說要賣安非他命給我
      ，後來他就約我在台北縣三重市○○○路五一八號前等他，因為我已經戒毒了
      ，所以我就向警方報案．．．己○○（丙○○冒名）騎機車載載另一人一同前
      往，在己○○（丙○○冒名）拿出一包安非他命給我看時，警方適時上前表明
      身分，結果己○○（丙○○冒名）便把安非他命和機車丟在地上，和另一人分
      頭逃逸，警方旋即在後追捕，並逮到己○○（丙○○冒名）一人。」、「我在
      九十一年八、九月間，在中和市、板橋市（地點都是丙○○約的，我記不得了
      ），我曾向他買過二、三次安非他命，每次都是一小包新台幣一千元。」等語
      （見偵查卷第一０頁反面）。於偵查中證稱：「傍晚己○○（丙○○冒名）打
      電話給我，要賣我一包安非他命，他叫我到永和不詳地點，因我之前向他買過
      安非他命，已經不想施用，我騎車到永和時，就打一一０報警，後來警察約我
      在新莊思源路，我反打己○○（丙○○冒名）在我手機留下的電話，約他在三
      重市○○○路五一八號便利商店。」、「晚上八、九點．．．在便利商店門口
      ，當時有一小包白色物品在他手上，他下機車遞給我，有二、三位警員上前逮
      捕，另外騎車共犯已經逃走。」、「九十一年八、九月間，在中和員山路、板
      橋市縣○○道向他買過二、三次安非他命，每次一千元一小包，都是在馬路邊
      交易。」等語（見偵查卷第三四頁、第三五頁）。於本院審理中證稱：「（與
      被告有何關係？）認識不久。」、「（九十二年七月五日是否有打電話約被告
      見面？）有。」、「之前欠被告錢，被告先打電話給我要錢，被告跟我說要我
      還他錢，我叫他去幫我買安非他命，他說我要還他錢，他才要幫我去買安非他
      命。」、「我打電話給他，之前我欠他兩、三千元。他打電話跟我要錢，我就
      說他要去幫我買安非他命，我才要還他。」、「（被告有無答應幫你買安非他
      命？）有。」、「（他有無答應要買多少錢的安非他命？）他說要賣我一千元
      。」、「（當時電話中約在何處交易？）本來約在新莊思源路，後來他又打電
      話說要換到三重中正北路五一八號。」、「（為何你後來通知警察？）因為我
      不想用。」、「（在何時通知警察？）在他打電話給我之後。」、「七月五日
      五、六點，但被告一直更換地點，後來是在三重市○○○路五一八號前，但當
      時已經很晚，當時大頭賓有載另一個人到達。那個人就把安非他命丟在地上，
      警察就出來。」、「（提示警詢筆錄，為何警詢時說，被告拿出安非他命交給
      你時，警察就出來，與剛才所述不同？）當時在警察局所講的才是真實，因為
      現在時間隔太久，有些記不清楚。當時大頭賓後載的那個人把安非他命拿出來
      給我看，後來警察上來，他就把安非他命丟在地上逃跑。」、「（除九十二年
      七月五日外，是否還有向被告買安非他命？）之前與他合夥去買安非他命，所
      以才欠他錢。」、「（為何警詢偵查中說之前還有跟被告買安非他命？）是我
      們合夥去買的。有時候是我叫他去買的，所以我才會欠他錢。」、「（剛才所
      述欠錢，是何意？）我叫他先去買，沒有錢給他，所以才欠他錢。」、「（之
      前的合夥購買是何意？）我不認識賣方，叫他去買，買回來一起施用。後來我
      不想繼續施用，他才向我催討欠款。」、「（合夥購買有幾次？）兩次。九十
      一年八、九月間有兩次。」、「（本次九十二年七月五日是否合夥購買？）不
      是。是我叫他買過來給我。我不想用了。我叫他拿安非他命過來，我才要將之
      前的錢及這次買毒品的錢一起給他。」、「（當時你無施用安非他命？）沒有
      。我當時的本意也沒有要向被告買安非他命。」、「（當時託被告帶安非他命
      過來，也是你主動提的？）是的。」、「（你知道被告有施用毒品安非他命？
      ）之前跟他一起施用過一、二次安非他命。但很久沒有一起用了。」、「（你
      用什麼撥一一○？）公共電話。停在路邊用公共電話撥打。」、「（你們約在
      新莊思源路？）地點是被告說的。後來改三重中正北路也是被告說的。」、「
      （被告是在晚上七點多打電話給你？）是的，當時我人在三重，他本來約在中
      、永和，但我對中、永和不熟，我還是出發到中、永和方向，後來在新莊思源
      路省立醫院附近打電話報警。之後他又跟我聯絡，我跟他說我中、永和不熟，
      所以他說改約在新莊思源路。最後他又約在三重中正北路。」、「（為何欠被
      告三千元？）．．．是買毒品欠的。」、「（與永和分局員警熟悉？）任何一
      個員警都不認識，確實是在思源路用公共電話打一一○報警。」、「（當時警
      員如何與你約見面？）一個警察接的，我跟她說我要檢舉有人販賣毒品，警員
      說我人在哪裡，他就約我在思源路便利商店見面。警察來了以後，大頭賓又約
      在三重見面，當時警察就在我旁邊。」、「（是否在跟被告要求買安非他命後
      ，才報警？）是的。」、「（是你主動要求被告帶安非他命過來？）是我主動
      要他帶過來。」、「（既然如此，何以剛才說沒有買安非他命的意思？）我是
      想檢舉他。」、「．．．警察說要過來找我。我在便利商店門口，警察過來時
      ，問我是否是我報案的，我說是。他們當時穿便衣，並說他是刑警，有出示證
      件，我才跟他走。」、「剛才所述合夥購買是這兩次以外的事，與九十一年八
      、九月在中和員山路，板橋縣民大道路旁，與他交易，一次有給他錢，另一次
      欠著，我把安非他命拿回去自己用，兩次都是一小包壹仟元之情形不同。在偵
      查中說的都是事實。這兩次交易都是被告出面，他有沒有賺差價，我不清楚。
      」、「（你剛說在省立醫院打一一○，為何出現的是永和分局的員警？）不知
      道。」等語。九十一年八、九月究係向被告購買，或係一起購買施用？供詞前
      後不一，衡情，毒品交易一般均採一手交錢，一手交貨之方式進行，被告於警
      詢中自承不知證人甲○○之真實姓名，證人甲○○於本院審理中亦證稱與被告
      認識不久，雙方既無特殊之情誼，被告何竟甘冒受刑罰制裁之虞而販賣安非他
      命予甲○○，而卻未收取任何金錢，反讓證人甲○○積欠，此有違常理。況且
      證人於本院審理中既證稱九十一年八、九月向被告購買安非他命二次，一次一
      千元一小包，則證人甲○○總計應僅積欠被告二千元，怎會變成積欠三千元未
      還？故證人甲○○是否確因在九十一年八、九月向被告購買安非他命而積欠三
      千元債務，即有存疑，自難僅憑證人甲○○有瑕疵之證詞即認被告有於九十一
      年八、九月販賣安非他命予甲○○之犯行。
（二）被告丙○○於九十二年七月五日以其所使用之門號0000000000號行
      動電話撥打甲○○所使用之門號0000000000號行動電話催討債務時
      ，甲○○因心生不滿，欲檢舉被告，乃向丙○○佯稱欲購買一千元之第二級毒
      品安非他命乙包，俟交貨時再連同之前之欠款三千元一併交付等語，俟丙○○
      同意，並談妥交易之地點後，甲○○隨即報警。嗣於同日二十二時許，丙○○
      夥同綽號「大頭雄」之成年男子，在臺北縣三重市○○○路五一八號前欲交付
      安非他命予證人甲○○時，旋為在該處埋伏守候之警員逮獲，並扣得第二級毒
      品安非他命一包（驗餘淨重０．四九公克），該姓名、年籍不詳，綽號「大頭
      雄」之成年男子則趁隙逃逸等情，業據證人甲○○於警訊、偵查及本院審理時
      、證人乙○○、戊○○於本院審理中證述甚詳（見偵查卷第七至一０頁、第三
      三至三四頁、本院九十三年九月九日、十月二十二日審判筆錄），並有第二級
      毒品安非他命一包（驗餘淨重０．四九公克）扣案可資佐證（見偵查卷第三０
      頁）。而扣案之安非他命一包，經送法務部調查局鑑定結果，確含第二級第８
      ９項毒品甲基安非他命，此有該局九十三年四月二十日調科壹字第０九三六二
      三九一０三０號檢驗通知書一紙在卷可憑（見本院刑事卷）。惟證人甲○○就
      為何不向當地轄區新莊分局報案，反向他轄之永和分局報案，於本院審理中證
      稱：「（你用什麼撥一一○？）公共電話。停在路邊用公共電話撥打。」、「
      （被告是在晚上七點多打電話給你？）是的，當時我人在三重，他本來約在中
      、永和，但我對中、永和不熟，我還是出發到中、永和方向，後來在新莊思源
      路省立醫院附近打電話報警．．．。」、「（與永和分局員警熟悉？）任何一
      個員警都不認識，確實是在思源路用公共電話打一一○報警。」、「（當時警
      員如何與你約見面？）一個警察接的，我跟她說我要檢舉有人販賣毒品，警員
      說我人在哪裡，他就約我在思源路便利商店見面．．．。」、「．．．警察說
      要過來找我。我在便利商店門口，警察過來時，問我是否是我報案的，我說是
      。他們當時穿便衣，並說他是刑警，有出示證件，我才跟他走。」、「（你剛
      說在省立醫院打一一○，為何出現的是永和分局的員警？）不知道。」等語。
      核與證人戊○○於本院審理中證稱：「（何時接獲報案？）我不太確定時間，
      當天我值班，接到報案電話。對方說有人販毒，我詢問案情，他說他有一個不
      太熟的朋友，是藥頭，要賣毒品給他，因為他現在沒有在施用，所以打電話報
      警。」等語相互矛盾，若係撥打一一０，臺北縣政府警察局勤務中心受理後會
      通報轄區新莊分局就近派員處理，怎會變成是撥打永和分局刑事組門號000
      00000，00000000號二支電話中之一支報案？又證人甲○○當時
      攜帶門號0000000000號行動電話，為何還要用公共電話報案？俟本
      院提示九十二年七月五日與永和分局警員蔡維雅之0000000000號行
      動電話之通話紀錄，此有遠傳電信股份有限公司0000000000號行動
      電話之通聯紀錄一紙在卷可稽，又改稱：「他是永和分局的警員。我本來就認
      識他，他之前在三重分局服務。我與他聯絡跟本案無關，當天他沒有上班。」
      等語。則證人甲○○當日是否事先配合警察辦案，或僅是臨時起意報案，即有
      存疑。
（三）按刑事偵查技術上所謂之「釣魚」者，係指對於原已犯罪或具有犯罪故意之人
      ，以設計引誘之方式，使其暴露犯罪事證，而加以逮捕或偵辦者而言。而所謂
      「陷害教唆」者，則指行為人原不具犯罪之故意，純因司法警察之設計教唆，
      始萌生犯意，進而實施犯罪構成要件之行為者而言。前者（即「釣魚」），純
      屬偵查犯罪技巧之範疇，並未違反憲法對於基本人權之保障，且於公共利益之
      維護有其必要性存在，故依「釣魚」方式所蒐集之證據資料，原則上非無證據
      能力。而後者（即「陷害教唆」），因係以引誘或教唆犯罪之不正當手段，使
      原無犯罪故意之人因而萌生犯意而實施犯罪行為，再進而蒐集其犯罪之證據而
      予以逮捕偵辦；其手段顯然違反憲法對於基本人權之保障，且已逾越偵查犯罪
      之必要程度，對於公共利益之維護並無意義，其因此所取得之證據資料，應不
      具有證據能力，最高法院九十三年度台上字第一七四０號判決可參。證人甲○○於本院審理中證稱：「（本次九十二年七月五日是否合夥購買？）不是。是
      我叫他買過來給我。我不想用了。我叫他拿安非他命過來，我才要將之前的錢
      及這次買毒品的錢一起給他。」、「（當時你無施用安非他命？）沒有。我當
      時的本意也沒有要向被告買安非他命。」、「（當時託被告帶安非他命過來，
      也是你主動提的？）是的。」、「（是你主動要求被告帶安非他命過來？）是
      我主動要他帶過來。」、「（既然如此，何以剛才說沒有買安非他命的意思？
      ）我是想檢舉他。」等語（見本院九十三年十月二十二日審判筆錄）。是以無
      法證明證人甲○○係對於已具有犯罪故意並已實施犯罪行為之被告，以所謂「
      釣魚」之調查技巧蒐集其犯罪證據，則證人甲○○所為應屬「陷害教唆」，其
      證詞及取得之證物，即不具有證據能力，自不得以「陷害教唆」取得之證詞及
      證物，作為認定被告有於九十二年七月五日販賣安非他命予證人甲○○之證據
      。
五、 綜上所述，尚難認被告有公訴意旨所指之販賣安非他命犯行，此外復查無其他
     積極證據足認被告有公訴人所指之販賣安非他命犯行，不能證明被告犯罪，揆
     諸前揭說明，自應為無罪之諭知。
六、至於被告丙○○冒用己○○之名義應訊，涉嫌偽造文書部分，宜由檢察官另行偵
    查，附此敘明。
據上論斷，應依刑事訴訟法第三百零一條第一項，判決如主文。
本案經檢察官程秀蘭到庭執行職務。
中　　　華　　　民　　　國　　九十三　　年　　 十一 　　月　　 十九 　　日
                                      臺灣板橋地方法院刑事第十庭
                                          審判長法  官  高奕驤
                                                法  官  黃若美
                                                法  官  曾正耀
右正本證明與原本無異。
如不服本判決，應於判決送達後十日內，向本院提出上訴狀。
                                                書記官  黃靖媛
中　　　華　　　民　　　國　　九十三　　年　　 十一 　　月　　 十九 　　日
